臺灣板橋地方法院交通事件裁定　　　　100年度交聲字第277號
原處分機關　交通部公路總局臺北區監理所蘆洲監理站
聲明異議人
即受處分人　王進發
上列受處分人因違反道路交通管理處罰條例案件，不服交通部公
路總局臺北區監理所蘆洲監理站中華民國100 年1 月17日所為之
北監蘆字第裁46-C00000000號處分（原舉發通知單號：中華民國
99年12月14日北縣警交大字第C00000000 號），聲明異議，本院
裁定如下：
    主  文
異議駁回。
    理  由
一、原處分以：異議人即受處分人王進發於民國（下同）99年12
    月14日凌晨3 時13分許，騎乘案外人張聖宏所有之車牌號碼
    MK8-537 號普通重型機車、後座並搭載張聖宏而同行，於行
    經改制前之臺北縣三重市（即改制後之新北市三重區，下同
    ）力行路1 段191 號前，為執勤之臺北縣政府（現改制為新
    北市政府；下述者均同）警察局三重分局厚德派出所員警（
    即本案舉發員警）發現其有駕車而車身搖晃不定情形，即將
    其攔停稽查，又為警發現其身上酒味甚濃，乃予以詢問後，
    異議人坦承其有飲酒及騎乘前開機車之行為，且其同車友人
    張聖宏亦表示機車駕駛人係異議人無誤，舉發員警即要求異
    議人實施酒精濃度呼氣檢測，惟異議人當場以向員警陳述「
    我不要」、「我為什麼要配合你們」等言詞而積極拒絕酒測
    ，執勤員警乃據此判定異議人有拒絕接受酒精濃度測試檢定
    之事實，依道路交通管理處罰條例第35條第4 項規定，填製
    臺北縣政府警察局99年12月14日北縣警交大字第C00000000
    號舉發違反道路交通管理事件通知單（下稱舉發單）當場舉
    發，並依前述規定，當場移置保管異議人騎乘之車牌號碼MK
    8-537 號普通重型機車1 輛。嗣異議人依限向原處分機關即
    交通部公路總局臺北區監理所蘆洲監理站提出不服申述，經
    原處分機關向舉發員警職配之臺北縣政府警察局三重分局再
    行調查，依所得函復事證，仍認定異議人確有旨開違規事實
    ，依據道路交通管理處罰條例第35條第4 項、第67條第2 項
    【本院按：原處分未記載「第2 項」】之規定，於100 年1
    月17日掣開北監蘆字第裁46-C00000000號裁決書，裁處異議
    人罰鍰新臺幣（下同）6 萬元，並吊銷其駕駛執照、3 年內
    禁考。
二、異議人聲明不服意旨則謂：伊於99年12月14日凌晨3 時許，
    在臺北縣三重市○○路與力行路口處為警攔檢，被警以拒絕
    酒測告發，但當天伊並非機車駕駛人，而係友人張聖宏騎車
    搭載伊，有監視錄影光碟為證，且警局也有全程錄影，警員
    攔檢之時，伊確實是坐在後座，並非由伊騎乘機車，伊是被
    冤枉等云云。
三、按道路交通安全規則第114 條第2 款規定：「汽車駕駛人有
    左列情形之一者，不得駕車：飲用酒類或其他類似物後其吐
    氣所含酒精濃度超過每公升0.25毫克或血液中酒精濃度超過
    百分之0.05以上者」。又「汽車駕駛人，駕駛汽車經測試檢
    定酒精濃度超過規定標準者，處新臺幣1 萬5 千元以上6 萬
    元以下罰鍰，並當場移置保管其車輛及吊扣其駕駛執照1 年
    ；因而肇事致人受傷者，並吊扣其駕駛執照2 年；致人重傷
    或死亡者，吊銷其駕駛執照，並不得再考領。」、「汽車駕
    駛人拒絕接受第1 項測試之檢定者，處新臺幣6 萬元罰鍰，
    並當場移置保管該汽車及吊銷該駕駛執照。」；而「汽車駕
    駛人，曾依第35條第4 項前段規定吊銷駕駛執照者，3 年內
    不得考領駕駛執照」，道路交通管理處罰條例第35條第1 項
    第1 款、第4 項前段及第67條第2 項均有明定。至汽車駕駛
    人因違反道路交通管理處罰條例及道路交通安全規則之規定
    ，受吊銷駕駛執照處分時，吊銷其持有各級車類之駕駛執照
    ，現行道路交通管理處罰條例第68條第1 項亦規定明確【本
    院按：上開規定固有於99年5 月5 日修正公布，並定自同年
    9 月1 日起施行，惟關於汽車駕駛人應受吊銷駕駛執照處分
    時，吊銷其持有各級車類駕駛執照之適用，則均未修正，附
    此敘明】。
四、經查：
(一)、本件異議人於如上時、地，為警當場攔查後填單舉發其有拒
    絕酒精濃度測試之檢定之違規事實，嗣異議人不服提出申述
    ，經原處分機關向舉發員警職配之新北市政府警察局三重分
    局再行查證結果，該局以100 年1 月5 日新北警重交申字第
    0990066059號函，答復詳謂：本案據執勤員警陳述，於99年
    12月14日3 時0 分在三重區○○路與力行路口執勤時，見王
    進發騎乘MK8-537 號機車，行經該處而車身搖晃不定，遂於
    力行路1 段191 號前方予以攔查，為警發現渠身上酒味甚濃
    ，經警詢問後，渠亦坦乘有飲酒及駕車之行為，且該同車友
    人張聖宏亦表示駕駛人係王進發無誤，舉發員警即欲施以酒
    精測試，惟渠拒絕酒測，執勤員警即告知拒測後之責任，並
    依道路交通管理處罰條例第35條第4 項予以舉發，惟渠亦拒
    絕簽收本舉發單，舉發員警遂依法予以移置保管該MK8-537
    號機車等意旨，翔實說明本件舉發員警係在前述時、地執行
    巡邏勤務時，因目賭異議人有駕乘機車行駛而車身搖晃不定
    之情狀，遂將其攔檢並詢問有無飲酒一事，並為異議人坦承
    有酒後駕車行為，復由攔停時亦在場之同行友人張某表示異
    議人為實際駕乘上開機車之駕駛人，員警遂向異議人欲實施
    呼氣酒精濃度測試，惟異議人拒絕酒測，舉發員警即依如上
    情節，判定異議人有拒絕配合酒精濃度測試等舉發經過歷程
    。
(二)、其次，查異議人於首開時、地經警攔停稽查而拒絕酒測後，
    尚有以「幹你娘」、「我要讓你沒工作」等語辱罵在場執勤
    之員警等人，而另涉犯刑法第140 條第1 項前段之罪嫌，亦
    為警移請臺灣板橋地方法院檢察署檢察官以99年度速偵字第
    7859號卷偵查辦理，嗣經該署檢察官以同上偵查案號向本院
    聲請簡易判決處刑，為本院以100 年度簡字第199 號繫屬後
    ，依該偵查卷所附事證，因認異議人王進發犯刑法第140 條
    第1 項之侮辱公務員罪，其犯罪事證積極明確，於100 年1
    月17日判處異議人得易科罰金之拘役20日，此據本院職權調
    取前揭偵查卷、本院卷與查得之裁判書列印資料均在卷足稽
    ，且與本院查悉異議人之臺灣高等法院被告前案紀錄表所示
    內容相符，亦堪信為真實。
(三)、再，本院經勘驗上開異議人另犯妨害公務一案，該偵查卷內
    所附有關99年12月14日舉發員警攔查異議人王進發之現場蒐
    證錄影光碟內容所示，可知異議人及其同車友人張聖宏確有
    於騎乘車號：MK8-537 號普通重機車行經如上時、地並為警
    攔停稽查，又異議人與其友人張聖宏於員警稽查詢問之初始
    ，即均一致陳稱其2 人有在違規地點附近之處所與不詳友人
    聚會、飲酒，且於飲酒完畢後，異議人王進發乃騎乘上開重
    機車、後座並搭載張聖宏而行駛，欲返回異議人位在違規地
    點附近之檳榔攤店面等情，況且，異議人及其友人張聖宏於
    員警攔停稽查過程中，先後多次陳述要求員警「通融一下」
    ，不要對異議人實施酒測，嗣員警明確表示一定要對異議人
    施以呼氣酒精濃度測試，此際，異議人即改口陳稱伊沒有騎
    車，復於員警向異議人再三表示並詢問：「來這邊酒測」、
    「你要酒測嗎？」、「你要不要配合酒測？」等事項，以確
    認異議人是否願意受測，異議人皆明白陳述以：「我不要」
    、「我為什麼要配合你們」等言詞，而積極拒絕實施酒測，
    嗣舉發員警依其在場全程見聞、觀察異議人以上開言詞拒絕
    受測過程之整體情狀，判定異議人確有以如上方式，積極拒
    絕實施呼氣所含酒精濃度之測試等情節，此有本院100 年4
    月7 日上午10時勘驗筆錄在卷足考（參本院卷），核與前揭
    原處分機關再予調查，而為舉發員警職配之臺北縣政府警察
    局三重分局以100 年1 月5 日新北警重交申字第0990066059
    號函復本件判定異議人不配合標準程序進行酒精濃度測試，
    有違反道路交通管理處罰條例第35條第4 項規定情事，始予
    以填單舉發等經歷，均屬合致而可確信。準此，員警依如上
    循序稽查異議人交通違規之整體情節，判定其有積極拒絕接
    受酒精濃度測試之行為，掣單告發，自非虛捏事實違法舉發
    。
(四)、復以，本院衡酌本案舉發員警係依法執行交通稽查勤務之警
    員，與異議人素不相識，其於執勤時，偶然親眼目賭異議人
    駕乘車號MK8-537 號普通重型機車行駛間搖晃情事，遂予攔
    停稽查，經詢問異議人與在場之同車友人張聖宏，異議人伊
    始即自承其有飲酒後騎乘上開機車行駛一情，亦為其友人張
    某明白稱述異議人係上開機車之駕駛人無訛，則本件員警對
    異議人施以呼氣酒精濃度測試，於法有據，惟異議人竟向員
    警陳述以「我不要」、「我為什麼要配合你們」等言詞，而
    以此方式積極拒絕酒測，方為員警依其在場全程見聞並觀察
    所悉整體情狀，判定異議人確有積極拒絕接受酒測之違規事
    實，本案員警與異議人並不相識，亦未有何仇隙怨懟，衡情
    並無任意虛詞構陷異議人之理。再，舉發員警所述填單告發
    異議人本件交通違規歷程，核與舉發單所載違規事實相符，
    且與卷內其他客觀證據暨異議人所陳伊有被警攔查施以酒測
    ，嗣員警開單舉發伊拒絕接受酒測之過程等，互核並無齟齬
    ，亦未有何違背一般經驗或論理法則之情形。
(五)、至異議人辯稱伊係由友人張聖宏騎車搭載，並非駕駛人，該
    張姓友人可證云云；惟查，觀諸前述舉發違規現場採證錄影
    全程所示，足悉異議人、張聖宏等均在場並經員警詢問之始
    ，即自行一致陳述其等確有飲用酒類行為，又於飲酒後，係
    由異議人駕乘機車、後座搭載張聖宏而行駛等語，是異議人
    所指可證伊並非駕駛人之張某，於本案舉發之時、地，已經
    當場向員警明白表示其並非車號MK8-537 號普通重型機車之
    駕駛人，而係異議人本人駕駛一節，有上揭本院勘驗筆錄附
    卷可參，故異議人如上辯解，自與前揭現場蒐證錄影光碟顯
    現之客觀情狀不符，已不足採信。第次，異議人雖自行提出
    本案違規地點路段之監視錄影光碟以資佐證，然衡諸其內容
    ，僅得知悉異議人及其友人張聖宏確有同乘機車行經本案之
    時、地，並為警攔查一情，至異議人、張聖宏與在場執勤員
    警之交談、稽查相關詳細歷程，則無所悉（參本院卷100 年
    4 月7 日下午2 時勘驗筆錄），尚難據此為有利異議人之認
    定，異議人復未能提出證據證明舉發員警有何虛捏事實違法
    舉發情事。據前所論，舉發員警所為旨揭舉發異議人拒絕接
    受呼氣酒精濃度測試之違規，堪信為真實。從而，異議人於
    前揭時、地，確有舉發單所載拒絕酒測之違規行為，至堪認
    定。
(六)、而按道路交通管理處罰條例第35條第4 項規定，對於駕駛人
    拒絕酒精濃度測試之檢定，除應裁處罰鍰6 萬元外，並應當
    場移置保管該汽車及吊銷其持有駕駛執照，較諸同條第1 項
    規定駕駛人飲酒後酒精濃度超過規定標準仍予駕車之處罰為
    ：「新臺幣1 萬5 千元以上6 萬元以下罰鍰，並當場移置保
    管該汽車及吊扣其駕駛執照1 年」，更為嚴厲，目的在於不
    使拒絕酒精濃度測試檢定之駕駛人反而獲得寬典，否則無異
    鼓勵駕駛人拒絕接受測試。是若駕駛人遭員警攔停後，積極
    拒絕接受酒精測試或消極推諉拖延，致其體內酒精濃度因時
    間經過而逐漸代謝降低，對於其他立即配合測試之駕駛人顯
    有不公。又依交通部90年8 月14日（90）交路字第048748號
    函、內政部警政署90年8 月23日（90）警署交字第175739號
    函均明示：「以警方告知駕駛人就經濃度測試標準及流程後
    ，駕駛人如積極或消極拒絕測試，即可判定拒絕接受酒精濃
    度測試，並不以駕駛人不配合時間長短為據」可明（參照臺
    灣高等法院97年交抗字第927 號裁定意旨引述）。承上，本
    件異議人以當場向舉發員警明確陳述「我不要」、「我為什
    麼要配合你們」等言詞，而於警方執行酒駕取締交通勤務時
    ，以如上方式積極拒絕進行酒測，致本案舉發員警未能對異
    議人實施呼氣所含酒精濃度測試事項，揆諸前揭說明，異議
    人顯已有故意逃避測試，不予配合，對於其他配合酒測之駕
    駛人而言，自有不公。本案員警乃據依其在場親自見聞所悉
    整體情事，判定異議人有拒絕接受酒精濃度測試檢定之事實
    ，開單舉發，核無違誤。
(七)、綜前所論，異議人王進發有旨揭「汽車駕駛人拒絕接受酒精
    濃度測試檢定」之違規，其違規事證明確，原處分機關依據
    道路交通管理處罰條例第35條第4 項、第67條第2 項等規定
    ，裁處異議人罰鍰新臺幣6 萬元，吊銷其駕駛執照、3 年內
    禁考，核無違法或不當。本件異議為無理由，應予駁回。
五、據上論斷，應依道路交通事件處理辦法第18條，裁定如主文
    。
中    華    民    國   100    年    4     月    13    日
                       交通法庭法  官   黎錦福
上列正本證明與原本無異。
如不服本裁定，應於裁定送達後5 日內敘明抗告理由，向本院提
出抗告狀。
                               書記官   蔡麗春
中    華    民    國   100    年    4     月    13    日